【裁判字號】    92,台上,1948
【裁判日期】    920410
【裁判案由】    詐欺
【裁判全文】
最高法院刑事判決                              九十二年度台上字第一九四八號
    上  訴  人  台灣高等法院台南分院檢察署檢察官
    被      告  乙○○
                甲○○
右上訴人因被告等詐欺案件，不服台灣高等法院台南分院中華民國八十九年十月三十
一日第二審更審判決︵八十九年度上更(一)字第三二七號，起訴案號：台灣台南地方法
院檢察署八十六年度偵字第一六六號︶，提起上訴，本院判決如左：
    主  文
上訴駁回。
    理  由
刑事訴訟法第三百七十六條所列各罪之案件，經第二審判決者，不得上訴於第三審法
院，此觀該法條之規定自明。又倘第二審法院判決後，檢察官原未對原審法院所適用
之法條有所爭執而仍上訴，該案件與其他得上訴於第三審之案件亦無牽連關係，第三
審法院不依法予以駁回，即與法律上之程式未符；至案件是否屬於上開法條所列各罪
之不得上訴於第三審範圍，尚有爭執者，應視當事人在第二審言詞辯論終結前是否業
已提出，如當事人本已主張非上開法條所列各罪，第二審仍為認係該條各罪之判決者
，始得上訴於第三審法院。此有司法院大法官會議釋字第六十號解釋可資參照。本件
起訴書以被告乙○○、甲○○二人係夫妻，共同意圖為自己不法之所有，於民國八十
二年十二月六日，明知乙○○之父湯木川已死亡，依民法第一千一百五十一條與遺產
及贈與稅法第八條之規定，湯木川所遺留之存摺內款項，須在申報遺產稅後，始得由
所有繼承人共同具領，因乙○○指使，甲○○持湯木川生前所授權之提款條，至台南
市第二信用合作社東區分社，將湯木川原在該社存款內新台幣︵下同︶一百萬元之款
項轉帳至乙○○戶頭內，另提領剩餘之四十四萬五千元現金，致該合作社人員陷於錯
誤，而如數給付，認被告二人共同涉有刑法第三百三十九條第一項之詐欺取財罪嫌云
云，提起公訴。該罪名核屬刑事訴訟法第三百七十六條第四款之案件。嗣經第一審判
決諭知被告二人均無罪後，檢察官亦僅以姑不論被告二人未申報遺產稅前，即違法︵
違背民法與遺產及贈與稅法之相關規定︶提領存款，有無逃漏稅捐之情事，即以該筆
存款性質而言，被告二人未經所有繼承人同意，不得任意處分，乃竟於未知會所有繼
承人前提下，擅加提領花用，顯有不法所有之意圖為理由，提起第二審上訴，並未就
原起訴罪名有所爭執，有該上訴書可稽。惟被告二人縱有逃漏遺產稅情事，此祇涉及
行政罰鍰問題。檢察官於第一審及原審更審言詞辯論終結前，始終未曾就被告二人所
為是否犯有偽造私文書及其行使罪名加以爭論。本件原審判決維持第一審判決，駁回
檢察官之第二審上訴後，即告確定。乃檢察官竟復提起第三審上訴，且以被告二人應
成立刑法第二百十六條、第二百十條、第三百三十九條第一項而為爭執，依上開說明
，其上訴自非合法，應予以駁回。
據上論結，應依刑事訴訟法第三百九十五條前段，判決如主文。
中      華      民      國    九十二    年      四      月      十      日
                              最高法院刑事第十二庭
                                  審判長法官  張  淳  淙
                                        法官  謝  俊  雄
                                        法官  蘇  振  堂
                                        法官  張  春  福
                                        法官  呂  丹  玉
      右正本證明與原本無異
                                              書  記  官
中      華      民      國    九十二    年      四      月     十七     日


司法院資訊處製作；財團法人民間司法改革基金會備份。
